臺灣臺北地方法院民事判決
111年度訴字第1747號
原      告  林雨儂
訴訟代理人  葛睿驎律師
被      告  簡靜怡
訴訟代理人  宋重和律師
            林柏仰律師
上列當事人間請求損害賠償事件，本院於民國111年8月5日言詞
辯論終結，判決如下：
    主  文
被告應給付原告新臺幣伍萬元，及自民國一一一年三月十四日起
至清償日止，按週年利率百分之五計算之利息。
原告其餘之訴駁回。
訴訟費用由被告負擔百分之五，餘由原告負擔。
本判決第一項得假執行。但被告如以新臺幣伍萬元為原告預供擔
保，得免為假執行。
原告其餘假執行之聲請駁回。
    事實及理由
一、原告主張：伊與訴外人呂強於民國102年2月8日結婚，育有
    一子一女，現婚姻關係存續中，詎被告明知呂強為有配偶之
    人，竟與呂強發展為婚外情之關係，呂強亦向伊坦承婚後出
    軌，與被告交往已有數月時間，伊與呂強之婚姻亦因被告之
    介入而難以挽回，被告之行為不法侵害伊配偶身分法益且情
    節重大，致伊精神上痛苦，爰依民法第184條第1項前段、後
    段、第195條第1項、第3項規定請求被告賠償慰撫金新臺幣
    （下同）100萬元並加計利息等語，聲明：㈠被告應給付原告
    100萬元，及自起訴狀繕本送達翌日起至清償日止，按週年
    利率5%計算之利息。㈡願供擔保請准宣告假執行。
二、被告則以：伊與呂強係於109年9月間於畫展活動認識，活動
    結束後，呂強透過活動人員聯繫伊，並對伊表示好感，雙方
    進而成為男女朋友。呂強於雙方交往前及交往期間僅坦承其
    之前有婚姻關係，已與前妻離婚，為單身狀態；且呂強於11
    0年12月14日至同年月16日間，於奇美醫療財團法人奇美醫
    院（下稱奇美醫院）接受手術並住院，亦係由伊陪伴、照顧
    呂強，使伊深信呂強確為單身而無婚姻關係。嗣伊於111年1
    月初收受自稱為呂強配偶之人之訊息，伊質問呂強後，呂強
    方承認其為有配偶之人，而伊旋即與呂強結束情侶關係。伊
    於與呂強交往期間並不知悉呂強係有配偶之人，並無不法侵
    害原告權利及違反善良風俗之主觀故意，不負損害賠償責任
    ，況原告與呂強感情早已不睦多年，其等婚姻關係生變與伊
    無關，原告實際上亦無受有精神上痛苦等語置辯，聲明：㈠
    原告之訴駁回。㈡如受不利判決，願供擔保請准宣告免為假
    執行。
三、經查，原告於102年2月8日與呂強結婚，育有一子一女，現
    婚姻關係持續中有原告戶籍資料查詢在卷可證（見本院卷第
    91頁），堪信為真。原告主張被告與原告配偶呂強有逾越一
    般男女社交之行為，不法侵害其配偶身分法益且情節重大，
    應賠償非財產上損害100萬元，為被告所否認，並以前揭情
    詞置辯，經查：
（一）依民法第184條第1項前段、第195條第1項前段、第3項之
      規定，因故意或過失，不法侵害他人之權利者，負損害賠
      償責任，不法侵害他人基於配偶關係之身分法益而情節重
      大者，被害人雖非財產上之損害，亦得請求賠償相當之金
      額。而婚姻係以夫妻之共同生活為其目的，配偶應互相協
      力保持其共同生活之圓滿安全及幸福，而夫妻互守誠實，
      係為確保其共同生活之圓滿安全及幸福之必要條件，故應
      解為配偶因婚姻契約而互負誠實之義務，配偶之一方行為
      不誠實，破壞共同生活之圓滿安全及幸福者，即為違反因
      婚姻契約之義務而侵害他方之權利（最高法院55年台上字
      第2053號裁判意旨參照）。準此，倘配偶與他人存有逾越
      結交普通朋友等一般社交行為之不正常男女私情關係，足
      以破壞婚姻共同生活之圓滿安全及幸福，且情節重大者，
      被害配偶即得依上開規定請求賠償非財產上之損害。
（二）被告固不否認其於呂強與原告婚姻關係存續期間，與呂強
      發展為男女朋友之關係等情，惟抗辯其不知呂強為有配偶
      之人、其不具侵害原告原告權利及違反善良風俗之主觀故
      意，原告主張被告知悉呂強為有配偶之人，並提出被告與
      呂強間之通訊軟體LINE對話紀錄為證（見本院卷第93頁）
      ，查：
　 1、上揭對話紀錄載明：「…Tim也知道你有太太，所以為甚麼
      我要在意，我告訴你，我簡靜怡，不願意當人的小三，那
      種在外面會被指指點點的，既然我們在一起，你珍惜我，
      就該保護好我，你要跟妙哥你太太吃飯，就小範圍吃不行
      ？既然跟我在一起了，去哪些社交場合還帶太太出門，那
      請問你，我是什麼？你有想過保護我？…我在意的是這個
      ，你有想過我的名聲？所以我說你踐踏我的尊嚴…」（見
      本院卷第93頁），而證人呂強於本院證稱其與被告認識約
      2、3個月即交往，交往時間持續2、3年，一開始其告知被
      告其單身，但後來被告知道其已婚，其與被告有分手過幾
      次，但後來復合、繼續交往時被告知道其有婚姻關係，前
      揭對話紀錄是其與被告之對話，上開文字是被告所傳送等
      語（見本院卷第120頁），由上，依據上開對話紀錄及證
      人呂強之證詞，可知被告明知呂強婚姻關係仍存續中，卻
      仍持續與呂強交往，被告亦傳送希望呂強不要帶太太（即
      原告）出門之文字予呂強，堪認原告主張被告知悉呂強為
      有配偶之人，卻仍與呂強發展為男女朋友關係且持續交往
      乙節，堪以採信。
   2、被告雖抗辯呂強於110年12月14日至同年月16日間，於奇
      美醫院接受手術、住院時，係由其照顧呂強，未見原告到
      場協助，且其與呂強兒女聚會時，呂強兒女均未提及呂強
      與原告婚姻關係存續中，致其確信呂強未有配偶，並聲請
      傳訊奇美醫院呂強手術之主治醫師陳志成、呂強兒女為證
      人，惟依被告與呂強前揭對話紀錄，被告數次提及「你太
      太」等語，可知被告確實知悉呂強為有配偶之人，被告上
      揭抗辯即不可採，而被告聲請調查之證據，亦無調查之必
      要，附此敘明。
（三）被告復抗辯呂強前於106年間與原告婚姻關係存續期間，
      亦與他人發生婚外情，經原告提起民事訴訟後，該他人與
      原告、呂強共同於106年11月9日簽署和解書以為息訟，故
      原告與呂強有高度可能係共同欺瞞被告，先由呂強與被告
      交往後，再由原告提起本件訴訟以謀取財產等語，並提出
      和解書為證（見本院卷第133頁），惟該和解書係記載原
      告、呂強即訴外人○○○（下稱丙方）就刑事妨害家庭案件
      達成和解，呂強及丙方願連帶賠償25萬元、10萬元予原告
      並同意不再互為不正常男女之往來，原告即撤回對該2人
      之告訴，是以該和解書至多僅可佐證原告前亦因呂強之婚
      外情，獲得金錢賠償，不足證明原告係與呂強共同欺瞞被
      告以謀取被告財產，其此部分抗辯，難認可取。
（四）由上，被告於原告與呂強婚姻關係存續期間，發展為男女
      朋友之關係，且持續交往，自足以破壞原告與呂強婚姻共
      同生活之圓滿安全及幸福，原告即得依民法第184條第1項
      前段、第195條第1項前段、第3項之規定請求被告賠償其
      非財產上之損害，原告就相同之事實另依民法第184條第1
      項後段為同一之請求，本院即無再予審酌之必要。被告雖
      抗辯原告與呂強已談及離婚多年，已無婚姻圓滿安全及幸
      福可言，其與呂強發展為男女朋友關係，並未侵害原告之
      配偶權云云，查呂強固證稱自104、105年間即與原告談論
      離婚之事宜（見本院卷第123頁），惟於原告與呂強間婚
      姻關係既未經終止，非無盡釋前嫌，回復圓滿婚姻生活之
      可能，仍不能容認他人對婚姻本質加以破壞，倘有予以干
      擾或侵害者，自仍屬破壞其等基於婚姻配偶權關係之生活
      圓滿、安全及幸福法益，而構成侵權行為，是被告上揭抗
      辯，並不足採。
（五）而慰撫金其核給之標準固與財產上損害之計算不同，然非
      不可斟酌雙方身分資力與加害程度，及其他各種情形核定
      相當之數額。本院審酌被告與呂強間前揭逾越一般男女正
      常交往之行為，對原告婚姻生活自有所破壞，精神上應受
      有相當之痛苦，斟酌被告之侵害行為手段、原告權利受侵
      害程度，復考量兩造兩造財產狀況（見外放兩造財產資料
      卷）等一切情狀，認原告向被告請求5萬元之慰撫金為適
      當，逾此部分之請求，則不能准許。
（六）原告本件得請求之金額，屬無確定期限之給付，原告請求
      加計自起訴狀繕本送達被告之翌日起（即自111年3月14日
      起，見本院卷第35頁）至清償日止，按週年利率5%計算之
      遲延利息，核與民法第203條、第229條第2項、第233條第
      1項前段規定相符，亦應予准許。　
四、綜上所述，原告主張被告侵害其配偶關係之身分法益而情節
    重大，依民法第184條第1項前段、第195條第1項前段、第3
    項之規定，請求被告給付100萬元及利息，應以其中請求被
    告給付5萬元及自111年3月14日起至清償日止，按週年利率5
    %計算之利息，為有理由，應予准許，逾此部分，為無理由
    ，應予駁回。
五、兩造均陳明願供擔保請為宣告假執行或免為假執行，原告勝
    訴部分，本判決所命給付金額未逾50萬元，爰依民事訴訟法
    第389條第1項第5款規定依職權宣告假執行；原告所為假執
    行之聲請，僅在促使法院為此職權之行使，本院不受其拘束
    ，無再命原告提供擔保之必要，亦不另為准駁之諭知。被告
    此部分陳明願供擔保免為假執行，核無不合，爰酌定相當之
    擔保金額准許之。至原告其他敗訴部分，其假執行之聲請已
    失去依據，應一併駁回之。　
六、本件事證已臻明確，兩造其餘之攻擊或防禦方法及所提之證
    據，以及被告所聲請調查之證據，經本院斟酌後，認為均不
    足以影響本判決之結果，自無逐一詳予論駁之必要。
七、據上論結，本件原告之訴為一部有理由，一部無理由，判決
    如主文所示。
中　　華　　民　　國    111    年    8    月    26    日
                  民事第五庭  審判長法  官  匡偉
                                    法  官  劉娟呈
                                    法  官  陳乃翊
以上正本係照原本作成。
如對本判決上訴，須於判決送達後20日內向本院提出上訴狀。如
委任律師提起上訴者，應一併繳納上訴審裁判費。
中　　華　　民　　國　　111 　年　　8 　　月　　26　　日
                                    書記官  劉茵綺